【裁判字號】    99,聲判,29
【裁判日期】    990528
【裁判案由】    聲請交付審判
【裁判全文】
臺灣士林地方法院刑事裁定              99年度聲判字第29號
聲  請  人  乙○○○
            甲○○
共      同
訴訟代理人  張瑞釗律師
被      告  丙○○○
上列聲請人等因告訴被告誣告案件，不服臺灣高等法院檢察署檢
察長駁回再議之處分（99年度上聲議字第2322號，原不起訴處分
案號：臺灣士林地方法院檢察署99年度偵字第1938號），聲請交
付審判，本院裁定如下：
    主  文
聲請駁回。
    理  由
一、按告訴人不服上級法院檢察署檢察長或檢察總長認再議為無
    理由而駁回之處分者，得於接受處分書後10日內委任律師提
    出理由狀，向該管第一審法院聲請交付審判；法院認交付審
    判之聲請不合法或無理由者，應駁回之，刑事訴訟法第258
    條之1 第1 項、第258 條之3 第2 項前段分別定有明文。本
    件聲請人乙○○○、甲○○以被告丙○○○涉有誣告罪嫌，
    向臺灣士林地方法院檢察署檢察官提出告訴，經臺灣士林地
    方法院檢察署檢察官以99年度偵字第1938號案件為不起訴處
    分，聲請人不服，聲請再議，亦經臺灣高等法院檢察署檢察
    長認其再議為無理由，而於民國99年3 月29日，以99年度上
    聲議字第2322號案件駁回再議，該駁回再議之處分書則於99
    年4 月12日送達聲請人二人，此有送達證書2 份在卷可參。
    聲請人二人於收受上開處分書後10日內即99年4 月19日，委
    任律師向本院提出交付審判聲請狀，此亦有本件交付審判聲
    請狀之收文戳記可證，堪認本件聲請人係於法定期間內提出
    聲請，合先敘明。
二、聲請意旨如附件一刑事聲請交付審判狀所載。
三、按犯罪事實應依證據認定之，無證據不得認定犯罪事實，刑
    事訴訟法第154 條第2 項定有明文。再按犯罪事實之認定，
    應憑證據，如未能發現相當證據，或證據不足以證明，自不
    能以推測或擬制之方法，以為裁判基礎；而認定不利於被告
    之事實，須依積極證據，苟積極證據不足為不利於被告事實
    之認定時，即應為有利於被告之認定，更不必有何有利之證
    據（最高法院40年臺上字第86號、30年上字第816 號判例意
    旨參照）。又誣告罪之成立，以告訴人所訴被訴人之事實必
    須完全出於虛構為要件，若有出於誤會或懷疑有此事實而為
    申告，以致不能證明其所訴之事實為真實，縱被訴人不負刑
    責，而告訴人本缺乏誣告之故意，亦難成立誣告罪名；誣告
    罪之成立，須其申告內容完全出於憑空捏造，若所告尚非全
    然無因，衹因缺乏積極證明致被誣告人不受訴追處罰者尚難
    遽以誣告論罪（最高法院44年臺上字第892號、43年臺上字
    第251號判例意旨參照）。
四、經本院調閱臺灣士林地方法院檢察署99年度偵字第1938號聲
    請人等告訴被告涉有誣告罪嫌之全案卷證後（含被告之前告
    訴聲請人甲○○涉嫌毀損之臺灣士林地方法院檢察署97年度
    偵字第8219號、97年度他字第81號卷宗），茲將本院駁回本
    件聲請之理由敘述如下：
（一）聲請人原告訴意旨如附件二刑事告訴狀所載。
（二）經核閱臺灣士林地方法院檢察署97年度他字第81號卷宗，
      被告於96年11月28日向臺北市政府警察局士林分局警員告
      訴聲請人甲○○涉嫌毀損之告訴內容乃：伊於96年11月26
      日下午4 時30分，發現伊所有自來水管水錶旁水泥地面遭
      毀損破壞，是甲○○毀損破壞，該水泥地面位在臺北市○
      ○區○○段一小段88地號，而該地號土地為伊所有等語（
      參97年度他字第81號卷第6 頁至第8 頁），並提出土地所
      有權狀1 紙為證（參97年度他字第81號卷第19頁）。而聲
      請人甲○○於該案警詢時自承：伊於96年11月26日上午8
      時發現家中自來水有異，即至伊所有之自來水錶察看，是
      自行徒手挖開察看等語（參97年度他字第81號卷第15頁）
      ，偵查中陳稱：水錶所屬臺北市士林區○○○路○ 段190
      巷19號房屋蓋在88、84地號之界線上，水錶在84地號界線
      邊等語（參97年度偵字第8219號卷第64頁），聲請人等於
      本案亦稱：96年11月26日上午8 時要工作時，打開水龍頭
      無水，察看水拴箱，發現水拴箱外送水管處水泥土面被人
      挖開，但沒有薄水泥僅薄土砂... 聲請人二人即前往現場
      將掩蓋的土砂撥開，發現水管被切斷，並另接新水管到被
      告家等語（參99年度他字第90號卷第2 頁）。是以本件被
      告及聲請人等對於臺北市士林區○○○路○ 段190 巷19號
      房屋所配屬之水錶究竟為何人所有，雖迭有爭議，然聲請
      人等對其等曾於96年11月26日將該水錶上方之土砂撥開乙
      節，並無爭執，被告因此提起毀損告訴即非全然無據，縱
      使被告嗣因其已將被挖開的泥土填回去而沒有什麼損壞，
      故撤回告訴，致聲請人等經檢察官以所涉為告訴乃論之罪
      ，且業經告訴人撤回告訴為由，而為不起訴處分，然被告
      前所告訴之事由既非出於虛構，縱使被訴人不負刑責，而
      被告本缺乏誣告故意，自難成立誣告罪名。
（三）至於原告訴意旨所指被告涉嫌之竊盜罪嫌，早經臺灣士林
      地方法院檢察署檢察官以97年度偵字第8219號案件為不起
      訴處分，並經臺灣高等法院檢察署檢察長於97年9 月26日
      ，以97年度上聲議字第5181號案件駁回再議確定，聲請人
      因未提出新證據或新事實，依刑事訴訟法第260 條規定，
      不得再行追訴，故經本案檢察官簽結處理，聲請人自不得
      再就該部分聲請本院交付審判，併此指明。
五、綜上所述，檢察官認被告罪嫌不足而為不起訴處分，臺灣高
    等法院檢察署檢察長亦同此認定而駁回聲請人等再議之聲請
    ，於法均無違誤。聲請意旨仍執前詞，對於原處分求予交付
    審判，為無理由，應予駁回。
據上論斷，應依刑事訴訟法第258 條之3 第2 項前段，裁定如主
文。
中    華    民    國    99    年    5     月    28    日
                              臺灣士林地方法院刑事第五庭
                                  審判長法  官  林秀鳳
                                        法  官  黃珮茹
                                        法  官  鄭光婷
以上正本證明與原本無異。
本件不得抗告。
                                        書記官  劉育君
中    華    民    國    99    年    5     月    28    日

司法院資訊處製作；財團法人民間司法改革基金會備份。
